【裁判字號】    97,交抗,524
【裁判日期】    970512
【裁判案由】    違反道路交通管理處罰條例
【裁判全文】
臺灣高等法院交通事件裁定             97年度交抗字第524號
抗  告  人
即受處分人  甲○○
上列抗告人違反道路交通管理處罰條例案件，不服臺灣板橋地方
法院，中華民國97年2月29日所為裁定（97年度交聲字第795號）
，提起抗告，本院裁定如下：
    主  文
抗告駁回。
    理  由
一、按汽車駕駛人，行經有燈光號誌管制之交岔路口闖紅燈者，
    處新臺幣（下同）一千八百元以上五千四百元以下罰鍰，並
    記違規點數三點，道路交通管理處罰條例第五十三條第一項
    、第六十三條第一項第三款分別定有明文。又按交通警察掣
    單舉發違反道路交通管理處罰條例所列之違規事實，本質上
    為行政處分，係公務員基於職務上之公權力，依法就特定之
    具體事件所為之具公法上效果之單方面行政行為，如無形式
    上顯然之瑕疵可指，基於公務員為公法上行為具有公信力之
    原則，該行政行為當可被推定為真正，其據以依法處分之事
    實認定亦為正確無誤，此與民事訴訟法第三百五十五條第二
    項規定「文書依其程式及意旨得認作公文書，推定其為真正
    」之情形相同。本此公信原則，立法者乃賦予行政機關制定
    違反道路交通事件統一裁罰基準及處理細則，使執行勤務員
    警得當機處分，以達其維護交通秩序、安全之行政目的。反
    之，若謂公務員一切行政行為均需預留證據以證其實，則國
    家行政勢必窒礙難行，準此，刑事訴訟法就犯罪證據所列有
    關之規定與屬於行政秩序罰之交通違規裁罰本質不合之部分
    ，自不在準用之列。從而，交通違規行政爭訟之舉證責任原
    理，應非如刑事案件中，必須超越任何合理懷疑，始可為有
    罪判決之嚴格程度，而係應與民事訴訟之舉證責任原理相類
    似，亦即基本上應就行政機關與人民所各自主張有利於己之
    事實，分配其應盡之舉證責任，而非逕予準用刑事訴訟上之
    「無罪推定」原則，此觀諸行政訴訟法第一百三十六條，規
    定行政訴訟程序準用民事訴訟法第二百七十七條舉證責任分
    配原則之立法意旨，即可明瞭。
二、原裁定略以：抗告人即受處分人甲○○於民國九十六年三月
    十七日十四時三十七分許，騎乘車號NPZ-五三○號重型機車
    ，行駛至臺北縣新莊市○○路口前，因闖紅燈而經臺北縣政
    府警察局新莊分局警員熊錦勇舉發違規，並以受處分人有違
    反道路交通管理處罰條例第五十三條第一項規定之行為，當
    場掣單舉發且將通知單交由受處分人簽收，惟受處分人拒絕
    簽收，警員遂將受處分人拒絕簽章事由記明在該舉發通知單
    上，而視為已收受該通知單。其聲明異議意旨略以：伊騎乘
    機車行經臺北縣新莊市○○路、新莊路口，欲自瓊泰路左轉
    新莊路，前方休旅車因紅燈左轉而被警員攔下舉發違規，異
    議人仍在該路口等待燈號轉為綠燈才左轉，並非跟著該休旅
    車紅燈左轉，且不可能看見警方攔檢還闖紅燈，其當時搭載
    女兒，左轉時其女亦稱已轉為綠燈，原處分有違誤等語。經
    查：受處分人上揭違規闖越紅燈左轉行駛乙節，業據證人即
    舉發警員熊錦勇於原審結證：「九十六年三月十七日伊與另
    一名警員在新莊路上執勤，距離瓊泰路口約十多公尺，所站
    立位置可以看見瓊泰路的紅綠燈號誌，當時瓊泰路是紅燈，
    新莊路是綠燈，伊看見一台休旅車違規紅燈左轉，伊先攔停
    該車，後面就緊跟著受處分人之機車，所以同時攔停，前後
    兩台車大約差距有二、三秒的時間，攔停機車時有抬頭確定
    仍是紅燈，是一前一後攔下休旅車及機車，再一起開單舉發
    ，受處分人機車有搭載一位大約國小的小女孩，該路口是小
    路口且當時並非下班時間，車流量普通」等語。可知證人所
    處位置既可清楚觀看該路口車輛動線，並能清楚描述受處分
    人左轉時，瓊泰路上燈號狀況及如何同時攔停休旅車及受處
    分人所騎乘機車等情形，足見證人熊錦勇所言已非子虛。況
    徵諸公務員為公法上行為具有公信力之原則，則證人熊錦勇
    既為執勤之員警，其本於職務所為之行政作為當可被推定為
    正當，況依伊於原審訊問時所為前開證述內容，就事發經過
    、取締過程均為清楚、詳盡之描述，合於常情而無矛盾齟齬
    ，復衡之證人即本件舉發員警熊錦勇與受處分人間並無何身
    分利害業務關係，亦無嫌隙，應無甘冒偽證罪刑責風險而設
    詞構陷受處分人之理，更可見證人熊錦勇所述為真。雖受處
    分人堅稱其當時係聽從其女稱燈號已變為綠燈，始由該路口
    左轉，然新莊市○○路、新莊路口既非寬廣，騎乘機車左轉
    通過所需時間自甚為短暫，警員在該路口執行違規舉發勤務
    時，當能清楚判別受處分人所在之瓊林路燈號時相已否轉換
    為綠燈，反觀受處分人聽由其搭載之國小學童提示燈號變換
    ，自有誤判之可能存在，益見其所辯並非可採。從而，原處
    分機關依道路交通管理處罰條例第五十三條第一項、第六十
    三條第一項第三款及違反道路交通管理事件統一裁罰基準表
    之規定，裁處一千八百元罰鍰，並記違規點數三點，經核於
    法並無不合，而駁回其異議。
三、本院經核閱本案卷證，認原裁定並無違法或不當。受處分人
    抗告意旨略以：伊於上揭時間騎機車載其女途經系爭瓊泰路
    、新莊路交叉路口前等紅燈，斯時前方有一休旅車已左轉至
    路口一半，而遭警攔停路邊，此時伊女提醒綠燈，伊抬頭確
    定為綠燈遂左轉，旋遭熊姓警員攔下，硬指伊闖紅燈，伊因
    行照逾期先遭該警開立行照過期罰單，伊無議簽名。其後該
    警查問伊有無闖紅燈，伊堅稱沒有，嗣另名員警處理之前休
    旅車違規罰單後，聽聞伊敘述後即示意熊姓警員不要再開罰
    單，但熊姓警員未予置理，並對伊說「再問你最後一次有無
    闖紅燈」，伊想再解釋，另名員警即說「你不用再解釋了，
    我們有錄音存證，有什麼事可到法院申訴」，沒等伊簽名即
    離去。若員警確定伊闖紅燈何須一再詢及伊有無闖紅燈？伊
    前方之休旅車係滑行至路邊，豈是該警所稱二、三秒即可完
    成。又另員警稱有錄音存證，應令其出示該證據。再者伊每
    日經過該路段，豈有看到警察攔停前車而再違規左轉之理云
    云。然查，抗告人即受處分人所指其先遭本案員警開立行照
    逾期罰單，毫無異議一節，縱令屬實，亦與其是否有本案違
    規闖越號誌之情節無涉。再抗告人所指其餘各節，原審曾於
    九十六年十一月七日通知其攜同證人到庭調查，有臺灣板橋
    地方法院送達證書在卷可查（原法院卷一四頁），惟未見抗
    告人偕同證人到場或提出有利之證據，是以其餘所指，因無
    證據足憑而難以憑採。尤以抗告人先稱現場另名員警處理休
    旅車違規完畢，聽其敘述後即示意熊姓員警不用開罰單；惟
    又稱該名員警復對其表示「不用再解釋，有錄音存證，有事
    可至法院申訴」等語。該另名員警既於現場即認同抗告人之
    申述理由，且本案非其取締之個案，其又何須以錄音存證之
    方式維護證據之保全，不僅前後情節矛盾，亦無證據足憑；
    況再觀諸本案取締之情況，抗告人自始否認違規，顯亦無以
    錄音存證之必要。是上述抗告情詞，難以採信。再道路交通
    管理處罰條例並未規定車輛闖紅燈之違規事項需以錄影或拍
    照存證方得以舉發，且闖紅燈乃瞬間發生之事，除非交岔路
    口設有科學儀器，得以在發生違規行為當下拍攝或拍照存證
    外，尚難苛責一般執行巡邏勤務之警員，須隨時手持攝影機
    或照相機緊盯燈光號誌及來往車輛，及時拍攝或照相，自不
    得據此認定交通違規之裁決處分為違法；況本案係證人即員
    警熊錦勇以其親見違規情節而為舉發，嗣並經原審法院傳喚
    到庭具結證述甚詳，已具證明力，原裁定亦已詳述交通事件
    之舉證責任程度及標準。從而，本件抗告為無理由，應予駁
    回。
據上論結，應依道路交通管理處罰條例第八十九條、道路交通案
件處理辦法第二十六條，刑事訴訟法第四百十二條，裁定如主文
。
中    華    民    國    97    年    5     月    12    日
                  刑事第十八庭審判長法  官  吳鴻章
                                    法  官  周政達
                                    法  官  段景榕
以上正本證明與原本無異。
不得再抗告。
                                    書記官  陳靜姿
中    華    民    國    97    年    5    月     13     日


司法院資訊處製作；財團法人民間司法改革基金會備份。
